【裁判字號】    88,訴,866
【裁判日期】    891002
【裁判案由】    槍砲彈藥刀械管制
【裁判全文】
臺灣板橋地方法院刑事判決                          八十八年度訴字第八六六號
    公  訴  人  臺灣板橋地方法院檢察署檢察官
    被      告  乙○○
    選任辯護人  王永春
右列被告因違反槍砲彈藥刀械管制條例案件，經檢察官提起公訴（八十七年度偵字第
二二二三一號），本院判決如左：
    主      文
乙○○無罪。
    理      由
一、公訴意旨略以：緣被告乙○○於民國八十七年間，陸續自臺北市西門町地區某玩
    具店內，購得玩具槍四把及玩具子彈數十發；其竟基於概括之犯意，未經許可，
    連續將前揭購得之玩具手槍其中三把換裝金屬槍身而加以改造，並以購買底火填
    充之方式改造前揭購得之玩具子彈，使前揭槍彈具有殺傷力；又於八十七年三、
    四月間，在臺北縣蘆洲市○○路四六巷二一弄十二號三樓丙○○住處，將其中二
    把改造玩具手槍以每把新臺幣（下同）一萬二千元價格，販賣予丙○○；嗣於八
    十七年五月十二日十八時許，丙○○持有向乙○○購買之改造玩具手槍其中一把
    ，於台北縣三重市○○街九八巷六弄六號二樓為警查獲，復於八十七年十月六日
    ，丙○○持有向乙○○購買之另一把改造手槍為警查獲，該次乙○○被查獲時，
    供述其槍枝係向乙○○購得，經警授意丙○○向乙○○佯稱看槍，乙○○誤信為
    真，於八十七年九月六日二十三時許，持改造玩具手槍一把及子彈一顆，前往臺
    北縣蘆洲市○○路四六巷二一弄十二號三樓丙○○住處時，為警當場查獲，並扣
    得上開乙○○所持之改造手槍及子彈，因認被告涉有彈藥刀械管制條例第十一條
    第一項及第十二條第一項等罪嫌。
二、按犯罪事實應依證據認定之，無證據不得推定其犯罪事實，又不能證明被告犯罪
    或其行為不罰者，應諭知無罪之判決，刑事訴訟法第一百五十四條、第三百零一
    條第一項分別定有明文。次按認定不利於被告之事實，須依積極證據，茍積極之
    證據本身存有瑕疵而不足為不利於被告事實之認定，即應為有利於被告之認定，
    更不必有何有利之證據，而此用以證明犯罪事實之證據，猶須於通常一般人均不
    至於有所懷疑，堪予確信其已臻真實者，始得據以為有罪之認定，倘其證明尚未
    達到此一程度，而有合理性之懷疑存在，致使無從為有罪之確信時，即應為無罪
    之判決，此有最高法院八十二年度臺上字第一六三號判決、七十六年臺上字第四
    九八六號、三十年上字第八一六號等判例意旨可資參照。末按被告之自白，不得
    作為有罪判決之唯一證據，仍應調查其他必要之證據，以察其是否與事實相符，
    亦據刑事訴訟法第一百五十六條第二項規定甚明。
三、訊據被告乙○○堅決否認有何改造玩具槍、彈及將之販賣予丙○○之行為，辯稱
    ：八十七年九月六日、七日先後自其身上及住處扣獲之槍枝及子彈，均係直接由
    玩具店所購得，不曾予以改造等語。公訴人認被告涉有前開犯嫌，無非以被告於
    警訊中自白，及證人丙○○之指證，以及扣案槍彈鑑驗結果，為其主要論據。經
    查：
    （一）被告乙○○於警訊中僅就更換八十七年九月六日、同年月七日先後被查獲
          扣案之改造四五手槍一枝（獲案槍枝管制編號0000000000號）
          及改造八厘米手槍一枝（獲案槍枝管制編號0000000000號）槍
          管一事為自白，稱其改造使槍枝性能更好，並加裝火藥試射三、四次云云
          （見八十七年度偵字第二二二三一號偵查卷第六頁至第七頁），對於改造
          槍枝並販賣予丙○○等情則未曾自白，且堅詞否認。
    （二）扣案之改造四五手槍一枝（獲案槍枝管制編號0000000000號）
          、改造八厘米手槍一枝（獲案槍枝管制編號0000000000號）
          及子彈九顆送請內政部警政署刑事警察局初鑑結果，扣案之改造四五手槍
          一枝（獲案槍枝管制編號0000000000號），認係仿ＣＯＬＴ廠
          半自動手槍製造之玩具槍，槍管材質為塑膠，未發現改造情形，以打擊底
          火引爆裝填子彈內火藥為發射動力，其擊發機械正常，至於是否具殺傷力
          ，請卓參隨附之槍枝殺傷力鑑驗說明，有內政部警政署刑事警察局八十七
          年十月二十日刑鑑字第七七三八四號鑑驗通知書在卷可稽，然該槍枝槍管
          既為塑膠材質，不僅不耐高壓高熱，如發射子彈，發生膛炸之蓋然性甚高
          ，且子彈經由此等脆弱而不安全之槍管射出，有無準度及射程可言，尤屬
          堪慮，如何能認定該槍枝具殺傷力，顯然可疑，是以本院再請內政部警政
          署刑事警察局將該槍枝實際試射，經裝填隨附之適用子彈（玩具槍金屬彈
          殼加裝直徑約六厘米鋼珠組合而成），僅一顆可擊發，惟其發射動能甚微
          ，另以玩具槍金屬彈殼加裝市售底火片及直徑約六厘米鋼珠試射結果，可
          擊發且造成槍管爆裂，但未測得其實際數據等語，有該局八十九年四月十
          三日（八九）刑鑑字第三四○○九號函存卷可按，實難認定其可供反覆發
          射並具殺傷力無疑，而其附隨之適用子彈僅一顆可擊發，發射動能甚微，
          亦難認有殺傷力；其餘子彈及改造八厘米手槍（獲案槍枝管制編號000
          0000000號）經初鑑均無法正常發射或擊發，無殺傷力，則有卷內
          前開內政部警政署鑑驗通知書可憑，俱徵本件扣案槍枝及子彈非均經改造
          ，且皆無殺傷力，非槍砲彈藥刀械管制條例所稱槍枝及子彈，並證被告右
          揭不利於己之自白與事實不符，無從資為不利於被告事實認定之論據。
    （三）又證人丙○○於八十七年十月七日在臺北縣警察官蘆洲分局接受警訊時，
          固供證：「一支八釐米手槍於八十七年五月十二日我被三重分局查獲移送
          以重警宏字○一一九四七號移送台灣板橋地方法院檢察署，另一支八釐米
          手槍，我交給甲○○，並放置其住所內，被蘆洲分局於八十七年五月六日
          查獲以蘆警三刑德字第一二五○○號移送臺灣板橋地方法院檢察署偵辦」
          （見八十七年度偵字第二二二三一號偵查卷第十頁反面），但遍閱本案卷
          證，並無丙○○所述之於八十七年五月十二日被三重分局及一支於八十七
          年五月六日被蘆洲分局查獲之槍枝資料可證，而觀卷附本院八十八年度訴
          字第一二二號刑事判決及臺灣高等法院八十八度上訴字第一○八三號刑事
          判決，僅認定丙○○自八十七年三、四月間某日起，持有改造玩具手槍一
          枝（槍枝管制編號0000000000），亦與公訴人所訴被告出售具
          殺傷力槍枝二枝予丙○○之情不侔，抑且證人丙○○於本院審理時，猶到
          庭結證否認曾向被告購買槍枝及子彈，並敘述先前於警訊中虛偽指證被告
          販賣槍枝之緣由（見本院八十八年六月二十四日訊問筆錄），復見證人溫
          盛斌前後供證出入至鉅，殊非無瑕疵可指，此外又無其他事證足供證明被
          告確曾販賣何槍枝予丙○○，自無從僅依丙○○於警訊中單一且無真實性
          擔保之供證，遽予論斷被告有何改造槍枝販賣之行為。
四、綜上，公訴人所舉事證非無瑕疵可指，而有合理性之懷疑存在，致使無從為有罪
    之確信時，揆諸首開法條規定及說明，本件核屬不能證明被告等犯罪，即應為無
    罪之諭知，以昭審慎。
據上論結，應依刑事訴訟法第第三百零條第一項，判決如主文。
本案經檢察官許景森到庭執行職務。
中       華       民       國     八十九    年     十     月     二     日
          臺灣板橋地方法院刑事第六庭
                                      法  官  蔡  新  毅
右正本證明與原本無異。
如不服本判決，應於判決送達後十日內，向本院提出上訴狀，上訴於臺灣高等法院。
                                      書記官  謝  麗  秋
中       華       民       國     八十九    年     十     月     二     日


司法院資訊處製作；財團法人民間司法改革基金會備份。
